臺灣高等法院臺中分院刑事判決　　93年度上訴字第2031號
上 訴 人　臺灣台中地方法院檢察署檢察官
上 訴 人
即 被 告　丁○○
　　　　　　　　 另案執行中
指定辯護人 本院公設辯護人　甲○○
上列上訴人因偽造文書案件，不服臺灣台中地方法院九十二年度
易字第二八○三號中華民國九十三年十一月四日第一審判決（起
訴案號：臺灣台中地方法院檢察署九十二年度偵字第四九四八號
，追加起訴案號：臺灣台中地方法院檢察署九十二年度偵字第一
五八五○號，原審審理期日追加起訴恐嚇犯行)，提起上訴，本
院判決如下：
    主  文
原判決關於恐嚇及定執行刑部分撤銷。
丁○○以加害財產之事，恐嚇他人致生危害於安全，處有期徒刑
行貳月。
其餘部分上訴駁回。
上訴駁回即加重強盜部分所處有期徒刑捌年與恐嚇部分所處有期
徒刑貳月，應執行有期徒刑捌年。
    事  實
一、丁○○於民國 (下同 )八十四年間，因竊盜案件，經臺灣基
    隆地方法院判處有期徒刑一年六月，八十五年間復因竊盜、
    偽造有價證券等案件，經臺灣高等法院以八十六年上訴字第
    一七七九號判決分別判處有期徒刑五月、三年七月，並定其
    應執行刑為三年十月，上開二案接續執行，嗣於八十九年五
    月二十二日假釋並交付保護管束，保護管束期間至九十年十
    月三十日止，九十年九月三日經撤銷假釋，並自九十一年二
    月二十二日起執行殘刑一年五月八日，於九十二年七月二十
    六日縮短刑期執行完畢出監。
二、丁○○意圖為自己不法之所有，於九十年九月二十日凌晨四
    時許，在臺中市○區○○路一六三七號「好樂迪ＫＴＶ」旁
    之「射手座檳榔攤」，趁乙○○獨自一人營業之際，持非屬
    槍砲彈藥刀械管制條例列管，惟客觀上對人之生命、身體、
    安全構成威脅，具有危險性之水果刀乙把進入該檳榔攤內，
    徒手毆打並強壓乙○○頭部，再以水果刀抵住其腹部，致乙○○不能抗拒，喝令乙○○打開錢箱後，劫取錢箱內之現金
    新臺幣（下同）四千五百八十元後離去，乙○○則趁丁○○
    劫取現金之際，逃離至上址「好樂迪ＫＴＶ」躲藏。嗣於九
    十年十一月二十四日凌晨一時許，丁○○又在射手座檳榔攤
    旁，發現乙○○後即質問其是否曾報警，是否仍記得伊等語
    ，其間因丁○○另與他人發生糾紛，乙○○趁隙打電話通知
    其男友陳昱勛報警，嗣丁○○於上計程車離去時另行起意對
    乙○○恐嚇稱：我不會讓妳的檳榔攤開下去，會放火燒，會
    再來等語，致乙○○心生畏懼，於計程車未駛離時適乙○○
    之男友陳昱勛到達，即將計程車攔下並把丁○○拉下互相拉
    扯，警察於同年十一月二十四日凌晨一時三十分許到場查獲
    。丁○○為隱匿身份，於同日凌晨三時五分許起至同日十六
    時四十五分許止，在臺中市警察局第三分局正義派出所及臺
    灣臺中地方法院檢察署接受偵訊時，冒用其弟丙○○之名義
    應訊，並基於行使偽造私文書之單一犯意，未經丙○○同意
    ，接續於正義派出所調查筆錄、第三分局搜索筆錄及逮捕通
    知、臺灣臺中地方法院檢察署偵訊筆錄等文件上，偽造「丙○○」之簽名、指印，並就逮捕通知書及拘票等文書予以行
    使，足以生損害於檢警機關調查犯罪之正確性及丙○○ (偽
    造文書部分業經判決確定 )。嗣因丙○○由臺灣臺中地方法
    院檢察署檢察官傳訊到案後表示未為上揭情事，經比對丁○○於警訊時在指紋卡上捺印留存之指紋，得知係丁○○之指
    紋，始查悉上情。
三、案經臺中市警察局第三分局報告臺灣臺中地方法院檢察署檢
    察官偵查起訴 (偽造文書部分 )及追加起訴 (強盜及恐嚇危
    害安全部分)。
    理  由
一、訊據被告丁○○雖矢口否認犯罪，辯稱：九十年九月二十日
    並未至「好樂迪ＫＴＶ」唱歌，亦未曾至「射手座檳榔攤」
    ，九十年十一月二十四日伊與女友前往「好樂迪ＫＴＶ」唱
    歌，因酒醉，由女友攙扶搭乘計程車擬離去之際，旋即遭人
    拉下圍毆，伊當日亦未至「射手座檳榔攤」，未恐嚇乙○○
    云云；然查：右揭強盜事實業據證人即被害人乙○○於警訊
    ( 見二一三七七號偵查卷第十至十一頁 )及偵查中 (一三五
    ○號偵查卷第十七頁 )指陳歷歷，於原審法院 (見原審卷二
    第三十七至四十五頁 )及本院審理中 (見本院九十四年五月
    二十六日筆錄 )並結證證述綦詳，核與證人林美君、陳昱勛
    於偵訊及原審法院審理時 (見一三五○號偵查卷第十八頁、
    原審卷二第四十六至四十九頁、五十一至五十九頁 )證述之
    情節相符，證人乙○○、林美君及陳昱勛與被告間並無何仇
    恨，苟被告未為上開犯行，證人乙○○等當無妄加誣指、證
    述之理。況證人乙○○、林美君咸證稱被告有黑眼圈之特徵
    ，且證人乙○○於九十年十一月二十四日清晨一時許在其檳
    榔攤旁發現被告後即趁機打電話通知其男友即證人陳昱勛到
    場，陳昱勛到場後並與被告發生爭執 (見證人陳昱勛證述及
    被告之供述 )。次查證人乙○○於原審時結證：我因為很害
    怕就不敢再作檳榔攤等語，於本院證述：被告恐嚇後我會感
    到害怕，後來我就關掉攤子到其他檳榔攤工作，但是我仍然
    感到害怕，所以我現在不作了等語，堪認證人乙○○確因被
    告之恐嚇而心生畏懼，殊難以證人於原審時曾陳述：當時人
    很多，他跟我說時，我並不會感到害怕，我一直指著他，希
    望他會變好，我的個性就是人如果做不對，會指正人家等語
    ，即認其未致心生畏懼。至證人乙○○所呈被告於強盜時不
    慎撕破收銀台上一百元之紙鈔（剩半截），經本院送請法務
    部調查局鑑定其上是否有被告之指紋，經函覆未發現有清晰
    可供比對之指紋 (見卷附鑑定報告 )，然此或因時間已久且
    乙○○將此撕破之紙鈔與其汽車駕照同置於小塑膠套內所致
    ，尚難據為有利被告之認定。再本件被告強盜時所持水果刀
    之形式屢據乙○○陳述在卷 (見二一三七七號偵查卷第十、
    十一頁、原審卷二第四十頁、本院九十四年五月二十六日筆
    錄)，被告被查獲時距強盜時已二個多月，亦難以未查扣該
    水果刀即為有利被告之認定。另乙○○被強盜之金額並不多
    ，亦難以警局無其報案紀錄即認被告未為上述強盜犯行。綜
    上所述，本件事證已臻明確，被告所辯顯係脫卸之詞，不足
    採信，其犯行應堪認定。又被告雖請傳喚之證人戊○○，經
    原審及本院多次傳訊均未到庭，本院認本件事證已明無再調
    查必要，爰不再傳訊。
二、被告行為後，懲治盜匪條例已於九十一年一月三十日公告廢
    止，原該條例所規定之各罪，回歸適用普通刑法，而刑法有
    關強盜罪之相關規定並經於同日修正公告，被告犯罪時之普
    通刑法有關強盜罪之規定，因適用懲治盜匪條例而停止適用
    ，而被告行為後，該懲治盜匪條例既已公告廢止，則本件被
    告所犯之強盜犯行，自應以被告行為時，有效之懲治盜匪條
    例與裁判時已修正之刑法予以比較適用。查被告行為時，有
    效之懲治盜匪條例第五條第一項之法定刑為「無期徒刑或七
    年以上有期徒刑」，裁判時已修正之刑法第三百三十條第一
    項之法定刑為「七年以上有期徒刑」，比較二者規定，自應
    適用有利於被告之刑法第三百三十條第一項處斷。又刑法第
    三百二十一條第一項第三款所謂之兇器，其種類並無限制，
    凡客觀上足對人之生命、身體、安全構成威脅，具有危險性
    之器械均屬之 (最高法院七十九年臺上字第五二五三號判例
    參照)，而水果刀於客觀上得持以攻擊人身，對人之生命、
    身體、安全構成威脅，自屬刑法第三百二十一條第一項第三
    款所稱之兇器。核被告所為係犯刑法第三百三十條第一項之
    攜帶兇器加重強盜罪及刑法第三百零五條之恐嚇危害安全罪
    ，被告所犯行加重強盜罪與恐嚇危害安全罪間，犯意各別、
    行為互殊，應分論併罰。原審就被告所犯加重強盜罪部分，
    審酌被告犯罪之動機、目的、手段、品行、犯罪所生之損害
    ，及犯罪後之態度等一切情狀，依刑法第第二條第一項前段
    、第三百三十條第一項規定，判處有期徒刑捌年，就被告持
    以強盜乙○○財物之水果刀乙把，認非違禁物，未據扣案，
    無證據證明仍存在，為免將來執行困難，而不予宣告沒收，
    核其此部分認事、用法及量刑均無不當，被告此部分上訴否
    認犯罪並無理由，應予駁回。至原審就被告恐嚇危害安全部
    分未詳細勾稽，遽為無罪之諭知，尚有未洽，檢察官以此部
    分原審判決無罪不當為由上訴即有理由，應由本院將原審此
    部分及定執行部分撤銷改判，爰審酌被告犯罪之動機、目的
    、手段及被害人所生之危害暨犯罪後之態度等一切情狀，量
    處如主文第二項所示之刑，並與上訴駁回之加重強盜部分所
    處之刑定其應執行刑。又被告為上述犯行時，其徒刑尚未執
    行完畢，與累犯之構成要件不符，併予敘明。
三、據上論斷，應依刑事訴訟法第三百六十九條第一項前段、第
    三百六十四條、第三百六十八條、第二百九十九條第一項前
    段、刑法第三百零五條、第五十一條第五款、罰金罰鍰提高
    標準條例第一條前段，判決如主文。
本案經檢察官卓春蓮到庭執行職務。
中　　華　　民　　國　　94　　年　　8　　月　25   　　日
            刑事第九庭  審判長法  官  陳  筱  珮
                              法  官  張  國  忠
                              法  官  康  應　龍
上列正本證明與原本無異。
加重強盜部分得上訴。
如不服本判決應於收受送達後十日內向本院提出上訴書狀，其未
敘述上訴之理由者並得於提起上訴後十日內向本院補提理由書（
均須按他造當事人之人數附繕本）。
                              書記官  許  書  瑜
中　　華　　民　　國　　94　　年　　8　　月　26 　　　日
                                                    　Ａ
